【裁判字號】    92,交上易,429
【裁判日期】    921014
【裁判案由】    過失傷害
【裁判全文】
臺灣高等法院刑事判決                          九十二年度交上易字第四二九號
    上  訴  人
    即  被  告  甲○○
右上訴人因過失傷害案件，不服臺灣板橋地方法院九十二年度交易字第三八六號，中
華民國九十二年七月二十八日第一審判決（起訴案號：臺灣板橋地方法院檢察署九十
二年度偵字第四０五八號），提起上訴，本院判決如左：
    主  文
原判決撤銷。
甲○○從事業務之人，因業務上之過失傷害人，處有期徒刑貳月，如易科罰金以參佰
元折算壹日。
    事  實
一、甲○○任職於「彩鮮商行」，以騎乘機車載運送貨之工作，為從事駕駛業務之人
    ，於民國（下同）九十一年六月五日上午十時四十分許，騎乘車牌號碼ＡＳＧ—
    四九九號重型機車，沿臺北縣中和市○○路往連城路方向行駛，行經健一路一百
    四十八號前，理應注意車輛行駛時，駕駛人應注意車前狀況，隨時採取必要之安
    全措施，以防止發生危險事故，且依當時係晴天、有日間自然光線、視距良好、
    行經鋪有柏油之縣道、無障礙物、無缺陷等情形，並無不能注意之情形，竟疏於
    注意車前狀況。適有乙○○以手推車搬運貨物行經該處，甲○○見狀閃避不及，
    撞及乙○○之手推車，因而致彭金城失控倒地，受有左踝踝下關節及跟掌關節脫
    臼、左足第五蹠骨骨折之傷害。甲○○肇事後於犯罪未被有偵查權之機關或公務
    員發覺前，即主動向前來處理車禍事故之臺北縣政府警察局中和分局警員坦承肇
    事，並接受偵訊自首。
二、案經被害人乙○○訴由臺北縣政府警察局中和分局報告臺灣板橋地方法院檢察署
    檢察官偵查起訴。
    理  由
一、訊據被告甲○○對於在右揭時、地騎乘機車撞及告訴人乙○○所拉推車，致告訴
    人受有左踝踝下關節及跟掌關節脫臼、左足第五蹠骨骨折之傷害等情事坦承不諱
    ，惟辯稱：告訴人將推車推到快車道上，當時伊已閃到快車道仍然撞上，伊當時
    車上所載貨品係私人的，並不是公司的云云，惟查被告騎乘機車，車速甚快，未
    注意車前狀況撞及告訴人推車右前方，致告訴人受傷一事，業據告訴人乙○○指
    訴甚明，且被告因疏於注意車前狀況致撞及告訴人推車，致告訴人受傷，亦據被
    告於警訊及原審中供述無訛，且有道路交通事故調查報告表、道路交通故補充資
    料表、現場照片八幀及亞東紀念醫院診斷證明書一份附卷可稽。堪認被告騎乘重
    型機車行經健一路一百四十八號前，疏於注意告訴人乙○○以手推車搬運貨物行
    經該處，以致被告機車撞及告訴人之手推車，告訴人因此失控倒地，因而受有左
    踝踝下關節及跟掌關節脫臼、左足第五蹠骨骨折之傷害犯行明確。按駕駛人應注
    意車前狀況及兩車併行之間隔，並隨時採取必要安全措施，道路交通安全規則第
    九十四條第三項定有明文。被告駕車本應注意上開規定，且依附卷交通事故調查
    報告表記載當時係晴天、有日間自然光線、視距良好、行經鋪有柏油之縣道、無
    障礙物、無缺陷等情形，並無不能注意之情形，竟疏於注意車前狀況，被告之駕
    車行為顯有過失，臺灣省臺北縣區車輛行車事故鑑定委員會之鑑定，結果亦為相
    同之認定，有該會九十二年五月二十三日北鑑字第九二０四一二號鑑定意見書一
    件在卷可參。又告訴人乙○○因遭被告駕車撞擊後，受有左踝踝下關節及跟掌關
    節脫臼、左足第五蹠骨骨折之傷害，是告訴人乙○○所受上開傷勢與被告之過失
    行為間，具有相當因果關係。綜上所述，本案事證明確，被告之犯行實堪認定。
二、次按刑法第二百七十六條第二項所謂之業務，係指個人基於其社會地位繼續反覆
    所執行之事務，其主要部分之業務固不待論，即為完成主要業務所附隨之準備工
    作與輔助事務，亦應包括在內，且此項附隨之事務不問其與業務係直接或間接之
    關係，均屬於其所執行之業務範圍，最高法院七十一年度臺上字第一五五０號判
    例同此意旨。被告任職於「彩鮮商行」，從事送貨之工作，係在送貨途中發生車
    禍肇事，此經被告於原審自承不諱（見原審九十二年七月十四日審判筆錄），被
    告於執行業務途中不慎撞傷告訴人，核其所為，係犯刑法第二百八十四條第二項
    之業務過失傷害罪，公訴人認係涉犯同條第一項前段之過失傷害罪嫌，尚有未合
    ，起訴法條應予變更。被告所辯稱所送非公司的貨，並非從事業務之行為，實屬
    避重就輕之詞，委無可採。又被告於犯罪未被有偵查權之機關或公務員發覺前，
    即主動向前來處理車禍事故之警員坦承肇事，並接受偵訊自首，有臺北縣政府警
    察局中和分局偵辦交通事故案件涉嫌人是否自首調查表在卷可參，應依刑法第六
    十二條規定減輕其刑。
三、原審予以論罪科刑，固非無據，惟查原審變更公訴人所起訴之法條，卻未於理由
    中說明，並在據上論結欄引用該法條，實有未洽，上訴人即被告上訴意旨仍執前
    詞否認犯罪，指摘原判決不當，雖無理由，惟原審既有前開可議之處，自應由本
    院予以撤銷改判。爰審酌被告之素行、犯罪之動機、目的，過失程度輕重，告訴
    人所受危害大小，尚未與告訴人達成民事賠償和解及犯後態度等一切情狀，量處
    如主文所示之刑，併諭知易科罰金之折算標準。
據上論斷，應依刑事訴訟法第三百六十九條第一項前段、第三百六十四條、第二百九
十九條第一項前段、第三百條，刑法第二百八十四條第二項前段、第六十二條前段、
第四十一條第一項前段，罰金罰鍰提高標準條例第一條前段、第二條，判決如主文。
本案經檢察官陳文琪到庭執行職務。
中      華      民      國    九十二    年      十      月     十四     日
                              臺灣高等法院刑事第十六庭
                                  審判長法  官  許  增  男
                                        法  官  陳  孟  瑩
                                        法  官  周  煙  平
右正本證明與原本無異。
不得上訴。
                                        書記官  蕭  麗 珍
中      華      民      國    九十二    年      十      月     二十     日
附錄：本案論罪科刑法條
刑法第二百八十四條第二項前段
從事業務之人，因業務上之過失傷害人者，處一年以下有期徒刑、拘役或一千元以下
罰金。


司法院資訊處製作；財團法人民間司法改革基金會備份。
